臺灣基隆地方法院刑事判決　　　　　　　　　　　　　　九十一年度易字第五九號
　　公　訴　人　臺灣基隆地方法院檢察署檢察官
　　被　　　告　乙○○
右列被告因違反著作權法案件，經檢察官聲請簡易判決處刑（九十年度偵字第三六二
三號），本院認不宜逕以簡易判決處刑，改依通常程序審理，並判決如左：
    主  文
乙○○無罪。
    理  由
一、公訴意旨略以：被告乙○○於民國九十年八月二十二日晚上十時四十分許，駕駛
    未懸掛車牌ＪＦ─五四二七號（已吊扣）之自用小客車，並在車內持有第二級毒
    品大麻三．０八公克及ＭＤＭＡ（搖頭丸）四百八十二顆，嗣為警在基隆市○○
    路、愛四路口臨檢查獲，並扣得上開毒品，因認被告涉犯毒品危害防制條例第十
    一條第二項之持有第二級毒品罪嫌。
二、按犯罪事實應依證據認定之，無證據不得推定其犯罪事實；又不能證明被告犯罪
    者，應諭知被告無罪之判決，刑事訴訟法第一百五十四條、第三百零一條第一項
    前段分別定有明文；又認定不利於被告之事實，須依積極證據，苟積極證據不足
    為不利於被告事實之認定時，即應為有利於被告之認定，更不必有何有利之證據
    。此之所謂證據，須確屬能為被告有罪之證明，而無瑕疵可指者，始足當之；再
    者，犯罪事實之認定，應憑證據，如未能發現相當證據，或證據不足以證明，自
    不能以推測或擬制之方法，以為裁判基礎；又所謂認定犯罪事實之證據，係指足
    以認定被告確有犯罪行為之積極證據而言，而認定犯罪事實所憑之證據，雖不以
    直接證據為限，間接證據亦包括在內，然而無論直接或間接證據，其為訴訟上之
    證明，須於通常一般人均不致有所懷疑，而得確信其為真實之程度，始得據之為
    有罪之認定（最高法院二十九年度上字第三一Ｏ五號、四十年度臺上字第八六號
    、七十六年度臺上字第四九八六號判例意旨參照）。
三、公訴人認定被告涉犯持有第二級毒品罪嫌，係以扣案之大麻三．０八公克、ＭＤ
    ＭＡ四百八十二顆係於被告所駕駛之ＪＦ─五四二七號自用小客車內查獲，及證
    人甲○○到庭證稱借車予被告前，車上並無毒品等語為主要論據。
四、訊據被告乙○○，堅決否認持有第二級毒品犯行，並辯稱：伊友人甲○○在臺北
    市○○○路之ＰＵＢ工作，當天是甲○○打電話邀伊到臺北市見面，隨後甲○○
    問伊是否要回基隆，請伊開車一同前往基隆廟口購物，到了廟口後因停車不便，
    由甲○○單獨下車購物，伊則發動引擎在車上等候，嗣因警方見該車未懸掛車牌
    前來臨檢，於車上面紙盒底層查獲毒品，甲○○返回後見警方臨檢即逃離現場，
    伊根本不知道車上藏有毒品等語。
五、經查：扣案之第二級毒品大麻三．０八公克、ＭＤＭＡ四百八十二顆雖係警方於
    被告所駕駛之ＪＦ─五四二七號自用小客車內查獲，然應進一步審究扣案之毒品
    是否為被告所有？或雖非被告所有但其明知車上藏有毒品仍借用該車而於其實力
    支配管領下持有扣案毒品？被告堅決否認扣案毒品為其所有，證人甲○○亦證稱
    不知毒品究為何人所有，是本案並無積極證據足證扣案毒品乃被告所有之物。又
    ＪＦ─五四二七號自用小客車並非被告所有，亦非被告平常所使用之交通工具，
    該車係第三人曾水源所有，曾水源將車轉售證人甲○○之老闆徐建新，徐建新再
    將車借予甲○○使用長達約一個月，迄查獲當日始經甲○○交由被告駕駛約四、
    五個小時之事實，業經證人甲○○於檢察官偵查中到庭證述明確（詳見偵查卷九
    十年九月十九日訊問筆錄），另本案於現場執勤臨檢之員警許成遠亦證稱當時因
    被告將車停在基隆市○○路與愛四路口，未懸掛車牌，引擎還發動著，被告坐在
    駕駛座，所以前往盤查臨檢等語（詳見本院九十一年一月十四日訊問筆錄），衡
    諸被告將車停在人車往來頻繁之仁三路與愛四路口（該處乃基隆廟口地區），引
    擎未熄火並坐在駕駛座上，乃一般社會上甚為常見駕駛人等候乘客下車購物之舉
    ，且證人甲○○曾因施用第二級毒品ＭＤＭＡ，經臺灣臺北地方法院裁定觀察勒
    戒後，認無繼續施用毒品傾向，由臺灣臺北地方法院檢察署以九十年度毒偵字第
    二八七四號不起訴處分確定在案，有臺灣高等法院被告全國前案紀錄表及不起訴
    處分書各一份在卷可稽，而被告迄今並無任何前科，於查獲當日接受採尿送驗結
    果，亦無毒品反應，有臺北市立療養院九十年九月三日姓名編號一八二號煙毒尿
    液檢驗報告書一份在卷可稽，凡此跡證均可疑扣案毒品確有可能如被告所辯係證
    人甲○○所有之物。再者，扣案之毒品係藏放於車內面紙盒底層，從外觀並看不
    出異狀，係警員隨手將面紙盒拿起發現重量有異，且經搖晃發出聲響而將面紙抽
    出查獲，此情亦經證人許成遠證述明確，是單憑本案所查獲之證據亦難推認被告
    主觀上確已明知車內藏有扣案毒品而仍借用該車以保管持有之。此外，本案復查
    無其他積極證據足證扣案毒品乃被告所有或被告明知車內藏有毒品而仍借用該車
    以保管持有之，自不得單憑警方於被告短短四、五個小時內所駕駛之車上查獲扣
    案毒品，即認定被告有持有第二級毒品犯行。被告之犯罪既屬不能證明，爰依法
    為無罪判決之諭知。
據上論斷，應依刑事訴訟法第三百零一條第一項，判決如主文。
本案經檢察官林明志到庭執行職務。
中      華      民      國    九十一    年      四      月      八      日
                                    臺灣基隆地方法院刑事庭
                                        法      官  蔡  佳  玲
右正本證明與原本無異。
對於本件判決如有不服，應於收受送達後十日內，向本院提出上訴書狀，上訴於臺灣
高等法院，並按他造當事人之人數附具繕本。
                                        書  記  官  陳  碧  玉
中      華      民      國    九十一    年      四      月      十      日
